【裁判字號】    98,交聲,2246
【裁判日期】    980930
【裁判案由】    交管條例聲異
【裁判全文】
臺灣板橋地方法院交通事件裁定        98年度交聲字第2246號
原處分機關  交通部公路總局臺北區監理所板橋監理站
異  議  人
即受處分人  甲○○
上列異議人即受處分人因違反道路交通管理處罰條例案件，對於
交通部公路總局臺北區監理所板橋監理站中華民國98年7 月13日
以板監裁字第裁41-C00000000號所為之處分（原舉發案號：臺北
縣政府北縣警交字第C00000000 號），聲明異議，本院裁定如下
：
    主  文
異議駁回。
    理  由
一、原處分意旨略以：異議人即受處分人甲○○於九十八年五月
    二十四日晚間九時許，騎乘車牌號碼ＦＢＮ—５８９號重型
    機車，逆向駛入臺北縣中和市○○路二四０巷二弄之單行道
    內，因而有不按遵行之方向行駛違規，經臺北縣政府警察局
    中和第一分局員警當場舉發，遂依道路交通管理處罰條例第
    四十五條第一款、第六十三條第一項第一款規定，裁處罰鍰
    新臺幣（下同）九百元，並記違規點數一點。
二、本件異議人則以：伊係為將機車停放於舉發地點之停車格內
    ，而逆向駛入單行道，此是最符合機車騎士便利性之行車路
    線，該路段路寬足以供汽車雙向錯車行進，沒有道理不讓機
    車直接駛入停放，伊查證過該處在下午時段短短五至十分鐘
    內，就有一至三輛機車違規逆向駛入，可見此處單行道之設
    置在行車動線上顯有瑕疵，基於民眾便利為福祉之考量，自
    應開放該路段，允許機車自大勇街方向駛入停靠，為此聲明
    異議云云。
三、按單行道標誌，設於單行道入口起點處，用以告示該道路為
    單向行車，已進入之車輛應依標誌指示方向行車；禁止進入
    標誌「禁１」，用以告示任何車輛不准進入，設於禁止車輛
    進入路段入口顯明之處；駕駛人駕駛汽車（包括機器腳踏車
    ），應遵守道路交通標誌、標線、號誌之指示，道路交通標
    誌標線號誌設置規則第六十三條第一項、第七十三條第一項
    、道路交通安全規則第九十條分別定有明文；又按汽車駕駛
    人，爭道行駛，不按遵行之方向行駛者，處新臺幣六百元以
    上一千八百元以下罰鍰，並記違規點數一點，道路交通管理
    處罰條例道路交通管理處罰條例第四十五條第一款、第六十
    三條第一項第一款亦規定甚明。
四、經查：
  (一)異議人於上揭時間，騎乘車牌號碼ＦＢＮ—５８９號重型機
    車，逆向駛入單行道之臺北縣中和市○○路二四０巷二弄，
    為警攔停當場舉發之事實，為異議人自承不諱，並有臺北縣
    政府警察局中和第一分局九十八年六月二十五日北縣警中一
    交字第０９８００３１１０１號函一件、臺北縣政府警察局
    中和分局受理違反交通管理事件被通知人申訴理由查詢表一
    紙及前揭路口確實設有「禁止進入」標誌之現場照片二張在
    卷可稽，則異議人確有不按遵行方向行駛之違規，已甚明確
    。
  (二)有關道路標誌、標線、號誌之設置目的，乃在於提供車輛駕
    駛人及行人有關道路路況之警告、禁制、指示等資訊，以便
    利行旅及促進交通安全，「臺北縣中和市○○路二四０巷二
    弄」之所以規劃為單行道，禁止車輛自大勇街方向駛入，乃
    道路交通主管機關基於道路交通管理處罰條例第四條第二項
    之授權，為求達成道路充分利用、維持交通秩序、保障道路
    使用人往來便利與安全等多項行政目的，經全盤考量後所為
    之裁量，本即不能單以此等設置將導致機車騎士必須繞道，
    始能將機車停入賣場後方之停車格為由，即逕指該等設置有
    何不當。況此處巷弄之單行道設置，既屬行政機關基於法律
    授予之行政裁量權所為之命令，則其設置當否，即非司法機
    關在受理違反道路交通管理處罰條例具體個案時所得審查之
    事項，如異議人對於該處單行道之設置有意見，應循正當途
    徑向交通主管機關反應、改善，惟在行政機關變更設置以前
    ，異議人仍不得空執此等設置不便民、多數機車騎士亦均違
    規行駛云云，即逕作為其不按遵行方向行車之合法事由。至
    於異議人指稱違規當時，另有其他汽車於該路段紅線處違規
    停車，然未見員警取締乙節，核與其自身之違規行為無涉，
    更非其得據此主張免罰之理由，附此敘明。
五、綜上所述，異議人於前述時、地，確有「不按遵行之方向行
    駛」之違規，堪予認定。從而原處分機關援引首揭規定，裁
    處罰鍰九百元，並記違規點數一點，於法並無違誤，應予維
    持。本件異議人之異議為無理由，應予駁回。
據上論斷，應依道路交通管理處罰條例第八十七條第二項，道路
交通案件處理辦法第十九條，裁定如主文。
中    華    民    國    98    年    9     月    30    日
                  交通法庭  法  官  劉元斐
上列正本證明與原本無異。
如不服本裁定，應於裁定送達後五日內敘明抗告理由，向本院提
出抗告狀。
                            書記官  張懿端
中    華    民    國    98    年    9     月    30    日


司法院資訊處製作；財團法人民間司法改革基金會備份。
